---
title: "Econometrics Homework"
author: "Alexander Umrikhin"
date: '22 декабря 2016 г '
output: html_document
---
Подгружаем пакеты и 25ю волну РЛМС
```{r lego, message = FALSE}
library(dplyr)
library(corrplot)
library("rlms")
library("dplyr")
library(ggplot2)
library(scales)
library(GGally)
library(sjPlot)
library("sandwich")
library("lmtest")
library("Greg")
df <- rlms_read('/Users/Alexander/Downloads/r24iall25b.sav')

```


Для начала я решил взять параметры "пацана с района": кол-во водки, сигарет, классов в школе и посещал ли ПТУ. И посмотреть, как это всё влиет на доход.

Выделим эти столбцы, удалим пропуски и посмотрим на статистические характеристики.
```{r 1}
df1 <- df[,c(588,96,548,217,180)]
colnames(df1) <- c("vodka", "income", "cigs", "ptu", "school")
df1 <- na.omit(df1)
summary(df1)
```

Посмотрим на доли пропусков по каждому показателю из тех, что я взял

```{r 2}
paste0("Part of NA values in vodka consumption: ", round(sum(is.na(df[588]))/nrow(df),3))
paste0("Part of NA values in income: ", round(sum(is.na(df[96]))/nrow(df),3))
paste0("Part of NA values in cigarette consumtion: ", round(sum(is.na(df[548]))/nrow(df),3))
paste0("Part of NA values in PTU attendance: ", round(sum(is.na(df[217]))/nrow(df),3))
paste0("Part of NA values in number of class finished: ", round(sum(is.na(df[180]))/nrow(df),3))
paste0("Number of people in dataframe:", nrow(df1))
```

Нарисуем распределения и всякие графики зависимостей.

Для начала график распределения дохода.
```{r 3}
label <- paste("Mean = ", toString(round(mean(df1$income), digits = 3)))
ggplot(df1, aes(x = income))+
  geom_density(size = 1, adjust = 3)+
  scale_x_continuous(labels = comma)+
  scale_y_continuous(labels = comma)+
  geom_vline(xintercept = mean(df1[['income']]), color="red")+
  annotate("text", 50000, 0.000025, label = label, color="red")+
  ggtitle("Income distribution")+
  theme(plot.title = element_text(hjust = 0.5))
```

Распределение граммов водки, выпитых за день

```{r 4}
label <- paste("Mean = ", toString(round(mean(df1$vodka), digits = 3)))
ggplot(df1, aes(x = vodka))+
  geom_density(size = 1, adjust = 3)+
  scale_x_continuous(labels = comma)+
  scale_y_continuous(labels = comma)+
  geom_vline(xintercept = mean(df1[['vodka']]), color="red")+
  annotate("text", 460, 0.0022, label = label, color="red")+
  ggtitle("Vodka consumption distribution")+
  theme(plot.title = element_text(hjust = 0.5))
```

Посмотрим на зависимость дохода от потребления водки

```{r 5}
ggplot(df1, aes(x = vodka, y = income))+
  geom_point()+
  geom_smooth(method = "lm")+
  ggtitle("Income(vodka consumption) plot")
```

Теперь посмотрим на распределение потребления сигарет в день

```{r 6}
label <- paste("Mean = ", toString(round(mean(df1$cigs), digits = 3)))
ggplot(df1, aes(x = cigs))+
  geom_density(size = 1, adjust = 3)+
  scale_x_continuous(labels = comma)+
  scale_y_continuous(labels = comma)+
  geom_vline(xintercept = mean(df1[['cigs']]), color="red")+
  annotate("text", 25, 0.03, label = label, color="red")+
  ggtitle("Cigarettes consumption distribution")+
  theme(plot.title = element_text(hjust = 0.5))
```

Дальше посмотрим, как зависит доход от количества сигарет, выкуриваемого в день.

```{r 7}
ggplot(df1, aes(x = cigs, y = income))+
  geom_point()+
  geom_smooth(method = "lm")+
  ggtitle("Income(ciggarette consumption) plot")
```

Посмотрим, как много людей учились в ПТУ

```{r 8}

ggplot(df1, aes(x = ptu))+
  geom_bar()+
  ggtitle("PTU GUYZ")

```

И посмотрим на боксплоты для доходов

```{r 9}

ggplot(df1, aes(ptu, income))+
  geom_boxplot(outlier.colour = "red", outlier.shape = 1)+
  ggtitle("PTU~INCOME")
```

Теперь на распределение количества оконченных классов

```{r 10}

ggplot(df1, aes(x = school))+
  geom_bar()+
  ggtitle("Classes finished")

```

И на боксплот для доходов

```{r 11}

ggplot(df1, aes(school, income))+
  geom_boxplot(aes(group = cut_width(school, 1)), outlier.colour = "red", outlier.shape = 1)
  ggtitle("Classes~Income")
```

Теперь нанесем все вместе на pairplot
```{r 12}
ggpairs(df1)
```

А можно и график корреляций вывести!

```{r 13}
mcor <- cor(df1[-4]) 
corrplot(mcor, type="upper", tl.col="black", tl.srt=45)
```

Видно, что сильно коррелированных переменных нет.

Самое время строить модель. Для этого прошкалируем данные(чтоб коэффициенты показывали относительное влияние)

```{r 14}
df1scaled <- df1 %>% mutate_each_(funs(scale(.) %>% as.vector), 
                                  vars=c("income","vodka", "cigs", "school"))
fit1 <- lm(income ~ vodka + cigs + ptu + school, data=df1scaled)

summary(fit1)
```

Получилась всего одна значимая переменная - количество оконченных классов. Пи-вэлью равен 0.08, это довольно много. Можно сделать вывод, что образ жизни районного пацана не особо влияет на доход. Поэтому мне не очень нравится эта регрессия.
Построим доверительные интервалы.

```{r 15}

confint(fit1)
sjp.lm(fit1)
```
Круто выглядит!

Теперь перейдем к другой регрессии: посмотрим, как потребление водки и сигарет, а также доход влияют на расходы на медицину.

```{r 16}
df2 <- df[,c(588,466,548,96)]
colnames(df2) <- c("vodka", "medicine", "cigs", "income")
df2 <- na.omit(df2)
```

Посмотрим на долю пропусков в новой перменной - расходы на медицину

```{r 17}
paste0("Part of NA values in medicine spendings:", sum(is.na(df[466]))/nrow(df))
paste0("Number of people in dataframe:", nrow(df2))
```

Посмотрим на новые статистические данные

```{r 18}
summary(df2)
```

Теперь посмотрим на распределение расходов на медицину

```{r 19}
label <- paste("Mean = ", toString(round(mean(df2$medicine), digits = 3)))
ggplot(df2, aes(x = medicine))+
  geom_density(size = 1, adjust = 3)+
  scale_x_continuous(labels = comma)+
  scale_y_continuous(labels = comma)+
  geom_vline(xintercept = mean(df2[['medicine']]), color="red")+
  annotate("text", 2000, 0.0006, label = label, color="red")+
  ggtitle("Medicine spendings distribution")+
  theme(plot.title = element_text(hjust = 0.5))
```

Теперь посмотрим на то, как наши переменные по отдельности влияют на расходы на медицину графически

```{r 20}
ggplot(df2, aes(x = vodka, y = medicine))+
  geom_point()+
  geom_smooth(method = "lm")+
  ggtitle("Medicine(vodka comsumption) plot")
```

Отрицательный тренд очень даже интересен

```{r 21}
ggplot(df2, aes(x = income, y = medicine))+
  geom_point()+
  geom_smooth(method = "lm")
  ggtitle("Medicine(income) plot")
```

```{r 22}
ggplot(df2, aes(x = cigs, y = medicine))+
  geom_point()+
  geom_smooth(method = "lm")
  ggtitle("Medicine(cigarettes consumption) plot")
```

```{r 23}
ggpairs(df2)
```

Взглянем-ка и на новые корреляции

```{r 24}
mcor <- cor(df2) 
corrplot(mcor, type="upper", tl.col="black", tl.srt=45)
```

Опять сильных корреляций нет

Дальше строим нашу модель!

```{r 25}
df2scaled <- df2 %>% mutate_each_(funs(scale(.) %>% as.vector), 
                                  vars=c("vodka", "cigs", "income", "medicine"))
fit2 <- lm(medicine ~ vodka + cigs + income, data=df2scaled)

summary(fit2)
```

Круто! 2 значимых регрессора и низкий пи-вэлью! К сожалению потребление водки не заставляет наших граждан больше заботиться о своем здоровье(. R^2 все равно остался довольно маленьким, значит наши параметры довольно плохо описывают прогнозируемую переменную, что ж, бывает.

Построим доверительные интервалы

```{r 26}
confint(fit2)
sjp.lm(fit2)
```

И построим их же, но с правильной оценкой ковариационной матрицы. В этом нам поможет господин Грег!
```{r 27}
Greg::confint_robust(fit2)
```

Посмотрим визуально на гетероскедастичность. Для этого построим график зависимости стандартизированных остатков от y_hat, т.к. последний включает в себя все регрессоры, а у нас регрессия множественная.

```{r 28}
fit2.st.resid <- rstandard(fit2) # получаем стандартизированные остатки
ggplot(aes(x = predict(fit2, df2scaled), y = abs(fit2.st.resid)), data = df2) + geom_point(alpha = 0.2) + 
  labs(x = "Предсказанные значения", y = expression(paste("Стандартизированные остатки, ", s[i])),
       title = "Графическое обнаружение гетероскедастичности")
```

Трудно сделать однозначные выводы, но, на мой взгляд, плюс-минус ее нет.

Посмотрим, что нам скажет тест Бройша-Пагана

```{r 29}
bptest(fit2)
```

Пи-вэлью высокий, гетероскедастичности нет!

Посмотрим на графики зависимости стандартизированных остатков от разных регрессоров

```{r 30}
fit2.st.resid <- rstandard(fit2) # получаем стандартизированные остатки
ggplot(aes(x = income, y = abs(fit2.st.resid)), data = df2) + geom_point(alpha = 0.2) + 
  labs(x = "Доход", y = expression(paste("Стандартизированные остатки, ", s[i])),
       title = "Графическое обнаружение гетероскедастичности для дохода")
```

Тоже сложно сказать о наличии или отсутсвии гетероскедастичности

```{r 31}
fit2.st.resid <- rstandard(fit2) # получаем стандартизированные остатки
ggplot(aes(x = vodka, y = abs(fit2.st.resid)), data = df2) + geom_point(alpha = 0.2) + 
  labs(x = "Потребление водки", y = expression(paste("Стандартизированные остатки, ", s[i])),
       title = "Графическое обнаружение гетероскедастичности для водки")
```

Тут ее, скорее всего, нет.

```{r 32}
fit2.st.resid <- rstandard(fit2) # получаем стандартизированные остатки
ggplot(aes(x = cigs, y = abs(fit2.st.resid)), data = df2) + geom_point(alpha = 0.2) + 
  labs(x = "Потребление сигарет", y = expression(paste("Стандартизированные остатки, ", s[i])),
       title = "Графическое обнаружение гетероскедастичности для сигарет")
```

А тут непонятно


Дальше применим Тест Goldfeld-Quandt. Будем поочереди сортировать наблюдения в порядке предполагаемого роста гетероскедастичности по одному из 3х наших регрессоров, выкидывать 20% данных для подчеркивания разницы в дисперсии между конечными и начальными наблюдениями и смотреть, появляется ли гетероскедастичность.

```{r 33}

df2test <- df2scaled[order(df2scaled$cigs), ] 
fit3 <- lm(medicine ~ vodka + cigs + income, data=df2test) 
gqtest(fit3, fraction = 0.2)
```

Я взял потребление сигарет и пи-вэлью стал маленьким, то есть гетероскедастичность имеет место быть.

```{r 34}
df2test <- df2scaled[order(df2scaled$vodka), ] 
fit3 <- lm(medicine ~ vodka + cigs + income, data=df2test) 
gqtest(fit3, fraction = 0.2)
```

Проделав то же самое с потреблением водки, мы увидели, что пи-вэлью высокий, значит гетероскедастичности не было.

```{r 35}
df2test <- df2scaled[order(df2scaled$income), ] 
fit3 <- lm(medicine ~ vodka + cigs + income, data=df2test) 
gqtest(fit3, fraction = 0.2)
```

С доходом опять же есть гетероскедастичность.

В итоге, я построил 2 регрессии, одна из которых полность провалилась, другая хотя бы статистически значима, но все равно имеет очень низкий R^2, возможно но довольно примечательно, что потребление сигарет влияет на расходы на здоровье, а потребление водки - нет, еще и имеет отрицательную корреляцию(хоть и статистически незначимую). Влияние дохда на расходы на медицину было примерно очевидно.
С гетероскедастичностью было трудно делать выводы по графикам, видимо, потому что маловато значений и не самые лучшие регрессии(остатки так и так довольно большие). В целом вроде на неизмененных данных гетероскедастичность отсутствовала, диспресия остатков примерно константа.

```{r 36}
sessionInfo()
```

